臺灣高等法院刑事裁定
110年度毒抗字第1730號
抗  告  人
即  被  告   梁漢傑


                     送達代收地址：臺北市○○區○○路00號0樓
上列抗告人因違反毒品危害防制條例案件，不服臺灣新北地方法
院110年度毒聲字第2468號，中華民國110年11月30日裁定（聲請
案號：臺灣新北地方檢察署110年度毒偵字第6804號、110年度聲
觀字第2164號），提起抗告，本院裁定如下：
    主  文
原裁定撤銷，發回臺灣新北地方法院。
    理  由
一、原裁定意旨略以：抗告人即被告（下稱被告）梁漢傑基於施
    用第二級毒品之犯意，於民國110年7月17日某時，在新北市
    ○○區○○路000號友人住處內，以將第二級毒品甲基安非他命
    置於玻璃球燃燒吸食煙霧之方式，施用第二級毒品甲基安非
    他命1次，嗣於翌日（18）日21時20分許，在新北市○○區○○
    街000巷00弄0號2樓住處，因另案通緝為警逮捕，並扣得內
    有第二級毒品甲基安非他命殘渣（量微無法磅秤）之吸食器
    2組等情，業據被告坦承不諱，且其為警緝獲後所採集之尿
    液經送驗結果，確呈安非他命類（安非他命、甲基安非他命
    ）陽性反應，有勘察採證同意書、新北市政府警察局受採集
    尿液檢體人姓名及檢體編號對照表、台灣檢驗科技股份有限
    公司110年7月30日濫用藥物檢驗報告、台灣尖端先進生技醫
    藥股份有限公司毒品原物鑑定實驗室毒品證物鑑定分析報告
    、新北市政府警察局中和分局搜索扣押筆錄、扣押物品目錄
    表及扣案物照片為憑，被告任意性自白核與事實相符，被告
    確有施用第二級毒品甲基安非他命之犯行明確。又被告最近
    一次強制戒治執行完畢釋放日為89年10月6日，所犯本案施
    用毒品犯行，距前開最近一次強制戒治執行完畢釋放後已逾
    3年，檢察官聲請裁定被告送勒戒處所執行觀察、勒戒，核
    無不合，應予准許等語。
二、抗告意旨略以：檢察官雖傳喚被告於110年11月2日開庭，惟
    被告於同年月20日始收到傳票，非無故不到場，被告嗣委任
    律師並於同年12月2日向檢察官提出委任狀，然檢察官迄未
    詢問被告或辯護人是否願接受戒癮治療；檢察官未審酌被告
    是否有不適於為戒癮治療之事由，即逕向法院聲請觀察勒戒
    ，顯違反比例原則，又被告領有身心障礙證明，患有心臟疾
    病，須定期檢查看診，為此請求撤銷原裁定，給予戒癮治療
    等語。
三、按犯毒品危害防制條例第10條之罪者，檢察官應聲請法院裁
     定，令被告入勒戒處所觀察、勒戒，其期間不得逾2月，毒
    品危害防制條例第20條第1項定有明文。又毒品危害防制條
    例第24條第1項之規定對於「初犯」及「3年後再犯」毒癮治
    療方式，採行「觀察、勒戒」與「緩起訴之戒癮治療」並行
    之雙軌模式。前者係以監禁式治療為特色，目的在求短時間
    內隔絕施用毒品者之毒品來源，務使其專心戒除毒癮；後者
    則係以社區醫療處遇替代監禁式治療，使尚未嚴重成癮或衷
    心戒毒之施用毒品者得以繼續其正常家庭與社會生活，避免
    其等因尋求戒癮治療而失去親情支持或被迫中斷學業、工作
    。而立法者既賦予檢察官選擇上述雙軌制度之權限，則檢察
    官之職權行使，法院原則上應予尊重。惟此一裁量權之行使
    ，並非毫無節制，在裁量決定過程中，除不得逾越法定之裁
    量範圍（裁量逾越），並應符合法規授權之目的（裁量濫用
    ），且不得有消極不行使裁量權（裁量怠惰）之情事，亦即
    須為「合義務性裁量」，在禁止恣意之前提下，俾求符合平
    等對待原則，並實踐個案正義。法院原則上應尊重檢察官行
    使職權之裁量結果，但絕非該裁量形成之程序不受任何司法
    審查，尤其檢察官聲請觀察、勒戒之聲請書如未交代裁量形
    成之原因，法院更應綜合全偵查卷證予以認定程序上有無重
    大明顯瑕疵，方能符合雙軌制當初賦予檢察官法定職權，裁
    量選用初犯施用毒品罪者最適合之處遇方式之原始目的與立
    法意旨。
四、經查：
(一)被告於上揭時、地施用第二級毒品甲基安非他命之事實，業
    據被告於警詢坦承不諱（見110年度毒偵字第6804號影卷【
    下稱6804號影卷】第4頁），又經警採集被告之尿液檢體，
    送請台灣檢驗科技股份有限公司濫用藥物台北實驗室以EIA
    酵素免疫分析法為初步檢驗，再以GC/MS氣相層析質譜儀法
    為確認檢驗，檢驗結果確呈安非他命類（安非他命、甲基安
    非他命）陽性反應，有勘察採證同意書、新北市政府警察局
    受採集尿液檢體人姓名及檢體編號對照表、台灣檢驗科技股
    份有限公司濫用藥物實驗室-台北110年7月30日濫用藥物檢
    驗報告（檢體編號E0000000）、台灣尖端先進生技醫藥股份
    有限公司毒品原物鑑定實驗室110年8月6日毒品證物鑑定分
    析報告、新北市政府警察局中和分局搜索扣押筆錄、扣押物
    品目錄表、扣案物照片為憑（見6804號影卷第5至7、9、10
    、12、34頁），被告任意性自白核與事實相符，堪認被告確
    有施用第二級毒品甲基安非他命之犯行。
(二)被告本次犯行距前次強制戒治執行完畢釋放後（89年10月6
    日）已逾3年，檢察官本得對被告斟酌決定採行「觀察、勒
    戒」或「緩起訴之戒癮治療」，然檢察官於依職權裁量究應
    令被告受觀察勒戒之監禁式治療，或以緩起訴處分之社區醫
    療處遇替代時，除需審酌被告前案背景、施用情形等法定要
    件外，宜亦參考被告之意見，斟酌認定何為有利、適合被告
    之矯治方式，若未審酌於此，將構成裁量瑕疵。本件臺灣新
    北地方檢察署（下稱新北地檢署）檢察官曾於110年10月21
    日批示辦案進行單，指揮檢察事務官寄發傳票（雙掛號）通
    知被告應於同年11月2日下午2時15分到庭陳述意見，惟被告
    並未到庭等情，有新北地檢署檢察官辦案進行單、點名單可
    稽（見6804號影卷第27、28頁）。然觀卷內事證，並無送達
    證書或可得證明送達情形之相關文件，足以證明該次庭期通
    知有合法送達於被告，復經本院電詢承辦之檢察事務官是否
    有該日庭期傳票之送達證書?其回覆稱：確有送達傳票，但
    回證迄今尚未收到，故未附卷等語，有本院111年1月11日公
    務電話紀錄可稽。則110年11月2日之傳票是否合法送達予被
    告？是否如被告所辯遲至11月20日始收到傳票？均無證據可
    資佐證。既無從證明被告業經合法傳喚應於該期日到庭，自
    不能謂被告有故意不遵期到庭情事。檢察官原欲予被告到庭
    陳述意見之機會，以衡酌被告究適於觀察、勒戒或有無接受
    戒癮治療之主觀意願與客觀條件，卻於被告未到庭、亦未敘
    明審究被告是否為經合法傳喚而未到庭之情況下，逕行聲請
    法院裁定將被告送觀察、勒戒，亦未就何以被告不適於為附
    命完成戒癮治療之緩起訴處分敘明其裁量之理由，難認檢察
    官在為本件聲請前已盡合義務性之裁量，所踐行之調查程序
    ，從形式上觀之，確有明顯瑕疵。　　　　
五、綜上，檢察官是否已為合於法律授權目的之合義務性裁量，
    容有疑義，原審未予詳查斟酌，遽裁准檢察官之聲請，容有
    再予研求之餘地，被告指摘原裁定不當，尚非全無理由。為
    保障被告權益及兼顧審級利益，應由本院將原裁定撤銷，發
    回原審法院詳為調查審認後，另為適法之處理。
據上論斷，應依刑事訴訟法第413條，裁定如主文。　　
中　　華　　民　　國　　111 　年　　1 　　月　　24　　日
 
                  刑事第一庭    審判長法　官  周煙平 
                                      法　官  連育群 
                                      法　官  林庚棟 
以上正本證明與原本無異。
不得再抗告。
                                      書記官  陳漢朝
中　　華　　民　　國　　111 　年　　1 　　月　　24　　日